【裁判字號】    98,刑智上易,72
【裁判日期】    981001
【裁判案由】    違反著作權法
【裁判全文】
智慧財產法院刑事判決
                                  98年度刑智上易字第72號
上  訴  人  甲○○
即  被  告
上  訴  人  乙○○
即  被  告
上列上訴人因違反著作權法案件，不服臺灣花蓮地方法院98年度
花易字第10號，中華民國98年4 月14日第一審判決（起訴案號：
臺灣花蓮地方法院檢察署97年度偵續字第00048 號），提起上訴
，本院判決如下：
    主  文
原判決撤銷。
甲○○、乙○○均無罪。
    理  由
一、公訴意旨略以：被告乙○○為經營伴唱機租賃業者，被告甲
    ○○係址設花蓮縣秀林鄉秀林村民享2 號之「10元歡唱卡拉
    OK店」負責人，二人明知「風飛沙」、「連杯酒」、「雙人
    枕頭」、「月圓思情」、「等一下呢」「一條手巾仔」、「
    情難斷夢未醒」、「男人情女人心」、「春天那會這呢冷」
    等9 首歌曲，係社團法人臺灣音樂著作權人聯合總會（下稱
    臺灣音樂著作權人聯合總會）受著作財產權人專屬授權管理
    之音樂著作，非經臺灣音樂著作權人聯合總會之同意或授權
    ，不得任意公開演出，竟基於以公開演唱方式侵害臺灣音樂
    著作權人聯合總會管理音樂著作財產權之犯意聯絡，於民國
    96 年7月初某日起將錄有上開歌曲在內之金嗓電腦伴唱機1
    台，擺放於上址「10元歡唱卡拉OK店」內，供不特定客人點
    唱，而以公開演出之方式侵害各該音樂著作財產權。嗣於96
    年7 月20日15時40分許，經臺灣音樂著作權人聯合總會向花
    蓮縣警察局新城分局檢舉，為警至上開卡拉OK店臨檢查獲，
    並扣得金嗓電腦伴唱機主機1 台、點歌簿1 本、遙控器1 個
    等物。因認被告二人涉犯著作權法第92條擅自以公開演出之
    方法侵害他人著作財產權罪嫌。
二、按著作權法第92條擅自以公開演出之方法侵害他人之著作財
    產權罪，其構成要件包含公開演出之客觀要件，及故意（直
    接故意或間接故意）之主觀要件。又（第1 項）行為人對於
    構成犯罪之事實，明知並有意使其發生者，為故意，（第2
    項）行為人對於構成犯罪之事實，預見其發生而其發生並不
    違背其本意者，以故意論，刑法第13條定有明文。另認定犯
    罪事實所憑之證據，雖不以直接證據為限，綜合各種間接證
    據，本於推理作用，為認定犯罪事實之基礎，如無違背一般
    經驗法則，尚非法所不許。然而無論直接或間接證據，其為
    訴訟上之證明，須於通常一般之人均不致有所懷疑，而得確
    信其為真實之程度者，始得據為有罪之認定。且採用間接證
    據時，必其所成立之證據，在直接關係上，雖僅足以證明他
    項事實，而由此他項事實，本於推理之作用足以證明待證事
    實者，方為合法，若憑空之推想，並非間接證據（最高法院
    32年上字第67號判例、44 年 臺上字第702 號判例、76年臺
    上字第4986號判例參照）。
三、訊據被告乙○○、甲○○均否認有上開違反著作權法犯行，
    被告乙○○辯稱：上開9 首歌曲原就在伴唱機內，不是每首
    歌曲都是由告訴人管理，不知歌曲有侵犯到告訴人的歌曲，
    沒有收到告訴人所發之存證信函等語。被告甲○○辯稱：不
    知歌曲有侵犯到告訴人公司的歌曲，沒有收到告訴人之存證
    信函，如果知悉就會要乙○○搬回伴唱機等語。
四、公訴人認被告有共同供不特定人公開演出系爭9 首歌曲之行
    為，惟查：
  1.本案須有積極證據（含直接證據及間接證據）證明被告確有
    明知扣案之電腦伴唱機內有系爭9 首歌曲且為告訴人享有著
    作財產權，卻未經同意或授權，將該電腦伴唱機供來店消費
    之不特定人點唱、公開演出之事實，始可認定被告成立犯罪
    。
  2.扣案電腦伴唱機內雖有系爭9 首歌曲，惟此至多證明被告未
    經告訴人之同意或授權，即對不特定之人提供內含系爭9 首
    歌曲之電腦伴唱機，僅屬將該音樂著作（詞、曲）置於消費
    者可得點播歌唱之狀態，然此非著作權法所欲規範或處罰之
    對象，尚須實際上確有消費者公開演出上開音樂著作，始該
    當著作權法第92條所定「以公開演出之方法侵害他人之著作
    財產權」的構成要件。
  3.就被告於何時、何地、由何人公開演出系爭9 首歌曲，乃本
    件犯罪構成要件事實，應有積極證據始得認定之。本件除告
    訴人臺灣音樂著作權人聯合總會之人員於96年7 月20日檢舉
    時，至被告甲○○所經營之10元歡唱卡拉OK店為蒐證目的而
    點唱系爭9 首歌曲外，並無目睹任何顧客點選而公開演出系
    爭9 首歌曲；衡諸常情，扣案之金嗓電腦伴唱機內收錄之歌
    曲多達11710 首，業經本院堪驗扣案之點歌本明確（見本院
    卷第50、51頁審理筆錄），而本件告訴人所告訴之享有著作
    財產權之歌曲僅其中9 首，所占比例甚微，經點選演出之機
    率可謂微乎其微。故被告乙○○縱將扣案電腦伴唱機擺放於
    被告甲○○所經營之10元歡唱卡拉OK店內供來店消費之不特
    定人點唱，且系爭9 首歌曲中數首即使為熱門臺語歌曲，然
    尚不得因此即推認曾有消費者在該店內點唱公開演出系爭9
    首歌曲之事實。至告訴代理人丙○○等基於蒐證目的而點唱
    系爭9 首歌曲，均已事先取得告訴人之同意或授權，是以其
    所拍攝查獲現場之伴唱機畫面照片，亦無從證明被告有何違
    反著作權法之犯行。
  4.告訴人代理人丙○○雖稱於96年2 月15日以台北光復郵局第
    113 號存證信函通知被告須取得授權始得公開演出云云，然
    該存證信函寄送地址為花蓮縣秀林鄉秀林村民享3 號卡拉OK
    店，與被告甲○○經營之民享2 號地址不同，且該存證信函
    係由第三人呂長江收受，有存證信函送達回執在卷可稽（參
    警卷第25、26頁），亦無從證明被告有何違反著作權法之犯
    行。
  5.此外，檢察官復未提出其他積極證據證明有何公開演出系爭
    9 首歌曲之事實。至檢察官認應依各項情況證據（間接證據
    ），本於推理作用而認定被告確有起訴書所載之犯罪事實云
    云，惟綜觀檢察官所提之證據，無法達到「通常一般之人均
    不致有所懷疑，而得確信其為真實之程度」，且無法本於推
    理之作用足以證明被告提供扣案電腦伴唱機供不特定人公開
    演出系爭9 首歌曲之待證事實。
五、綜上所述，本案查無積極證據足資證明被告二人涉有違反著
    作權法第92條之擅自以公開演出之方法侵害他人之著作財產
    權之犯行，原判決遽以論罪科刑，不無違誤，被告上訴指摘
    原判決違法不當，為有理由，應由本院將原判決撤銷，依刑
    事訴訟法第301 條第1 項規定，均諭知被告乙○○、甲○○
    無罪之判決。
據上論斷，應依刑事訴訟法第369 條第1 項前段、第364 條、第
301條第1項，判決如主文。
本案經檢察官黃惠敏到庭執行職務。
中    華    民    國    98    年    10    月     1    日
                  智慧財產法院第二庭
                              審判長法  官  陳國成
                                    法  官  曾啟謀
                                    法  官  陳忠行
以上正本係照原本作成。
不得上訴。
中    華    民    國    98    年    10    月     1    日
                                    書記官  陳士軒


司法院資訊處製作；財團法人民間司法改革基金會備份。
